【裁判字號】    89,自,12
【裁判日期】    900521
【裁判案由】    詐欺
【裁判全文】
臺灣高雄地方法院刑事判決                            八十九年度自字第一二號
    自  訴  人  丙○○○有限公司
    代  表  人  甲○○
    自訴代理人  顏福松律師
    被      告  乙○○
右列被告因詐欺案件，經自訴人提起自訴，本院判決如左：
    主  文
乙○○無罪。
    理  由
一、自訴意旨略以：被告乙○○於民國八十六年底，承攬施作「地勇選礦股份有限公
    司」（下稱地勇公司）之「爐渣分離機器設備」之按裝工程，自訴人公司與被告
    素無淵源，經地勇公司人員介紹而出售上揭工程所需之設備零件予被告，當時約
    定交貨後次月底結算，買方須開立二個月期之支票，自訴人公司乃於八十七年一
    月七日開始出貨，同年二月底，被告誑稱伊所有資金全部投注在該工程上，週轉
    金不夠，希望自訴人公司幫忙寬延致工程完成請得款項時，再行清償，否則伊將
    無法完成上開工程，勢必違約受罰而血本無歸，自訴人勉為同意被告之請求。詎
    料八十七年底，上開工程已大致完成，被告亦已請領大部分之工程款，竟仍不願
    依約付款，經自訴人公司人員多次催討，被告始於八十八年年一月開立伊為發票
    人，發票金額分別為八十八年二月廿五日面額五十萬元、四月三十日面額五十萬
    元、五月三十日面額五十萬元、六月十五日面額六萬七千元支票四張交予自訴人
    公司。八十八年二月廿五日第一張面額五十萬元支票到期即不獲兌現，被告央求
    自訴人公司展延至八十八年六月三十日，自訴人不得已只好接受伊另行開立之另
    張支票，惟上開支票卻皆不獲兌現，被告避不見面，經自訴人公司人員調查，被
    告之支票係於八十八年一月六日開戶，五月廿一日拒絕往來。因認被告涉犯刑法
    第三百三十九條第一項之詐欺取財罪嫌等情。
二、訊據被告乙○○坦承因承攬地勇公司之「爐渣分離機器設備」經地勇公司廠長之
    介紹向自訴人於上述時間地點訂購輸送帶及零件乙批，均由自訴人公司送貨至地
    勇公司交貨完竣，尚積欠上開貨款猶未清償，惟矢口否認詐欺取財犯行，辯稱：
    伊係因嗣後財務週轉不靈，始未清償自訴人貨款等語。
三、按犯罪事實應依證據認定之，無證據不得推定其犯罪事實；又不能證明被告犯罪
    或其行為不罰者，應諭知無罪之判決，刑事訴訟法第一百五十四條、第三百零一
    條第一項分別定有明文。次按刑法第三百三十九條第一項詐欺罪之成立，以意圖
    為自己不法之所有，施用詐術使人將本人或第三人之物交付為要件。所謂施用詐
    術使人交付，必須被詐欺人因詐術而陷於錯誤，若其所用方法，不能認為詐術，
    亦不致使人陷於錯誤，即不構成詐欺，最高法院四十六年台上字第二六０號判例
    參照。經查，自訴人代表人甲○○指稱：自八十一年間開始，伊於台北之客戶向
    伊訂貨數次，由被告負責安裝，金額共數百萬元，然斯時伊未直接與被告接洽。
    本件係因地勇公司廠長介紹賣貨予被告，經地勇公司廠長聯絡被告與伊電話聯繫
    後，兩人相約在地勇公司洽談買賣之事，被告係向伊公司購買輸送帶及零件，用
    於其向地勇公司承攬之「爐渣分離機器設備」之按裝工程上，伊公司自八十七年
    一月開始交貨，交貨地點在地勇公司，由地勇公司廠長或被告受領，於八十八年
    一月間被告簽發上述支票支付貨款，然屆期首張支票即未兌現，被告要求換票，
    惟屆期仍均退票等語在卷。核與被告供述情節相符，自堪信以為真。次查，自訴
    人係自八十七年一月七日開始交貨至八十七年十二月廿三日止，交貨地點在地勇
    公司，或由地勇公司廠長或由被告或由其他人簽收；又被告於八十八年一月間簽
    發上開支票交付自訴人之代表人給付貨款，然被告之上開支票存款戶於八十八年
    五月廿一日始成拒絕往來戶，此有丙○○○有限公司出具之送貨單十五張、上開
    支票及退票理由單各四張在卷可按。綜上，被告向自訴人訂購之輸送帶及零件，
    係由自訴人送至地勇公司交予地勇公司廠長或被告等人受領，並確實用以被告承
    攬之「爐渣分離機器設備」之按裝工程上，自難遽認被告於向自訴人訂購上開輸
    送帶及零件時，有施用何種詐術，與詐欺取財罪之成立要件尚有未合。至於被告
    被告用以給付貨款所簽發之上開支票，屆期未能兌現，乃屬民事上之債務糾紛，
    自應循民事途徑追償，方屬正辦。本院復查無其他積極證據足認被告有何被訴詐
    欺取財犯行，既不能證明被告犯罪，爰為無罪判決之諭知。
據上論斷，應依刑事訴訟法第三百四十三條、第三百零一條第一項，判決如主文。
中    華    民    國      九十        年      五      月      二十一    日
                                  臺灣高雄地方法院刑事庭
                                          法  官    郭錦茂
右正本證明與原本無異。
如不服本判決，應於判決送達後十日內，向本院提出上訴狀。
                                          書記官    賴佳慧
中    華    民    國      九十      年      五      月      二十三      日


司法院資訊處製作；財團法人民間司法改革基金會備份。
